【裁判字號】    92,訴,809
【裁判日期】    920513
【裁判案由】    偽造有價證券等
【裁判全文】
臺灣臺中地方法院刑事判決                九十二年度訴字第八０九號
    公  訴  人  臺灣臺中地方法院檢察署檢察官
    被      告  乙○○
    指定辯護人  本院公設辯護人丙○○
右列被告因偽造有價證券等案件，經檢察官提起公訴 (九十二年度偵字第一二六二號
），本院判決如左：
    主      文
乙○○意圖供行使之用，而偽造有價證券，處有期徒刑參年貳月。
偽造如附表一所示之本票乙紙及如附表二所示之物均沒收。
    事      實
一、乙○○於民國（下同）九十一年二月底或三月初某日，以電話向丁○○借款新台
    幣（下同）四萬元，經丁○○允應後，於同日在台中市○○路與崇德路口，將四
    萬元交付乙○○，約定一星期返還，惟屆期乙○○未依約清償；乙○○又於同年
    三月二十五日，至台中市北屯區○○○路○段一七０號丁○○住處，再向丁○○
    借款五萬元，經丁○○允應借與，言明一個月返還，然要求乙○○簽發連同前借
    款金額之本票交付，乙○○竟意圖供行使之用，冒用「戊○○」為發票人名義，
    偽造如附表一所示之本票乙紙，並持以行使交付丁○○收執為憑。乙○○復於同
    年四月間某日，在台中市某地，以三萬八千元代價向張辰華購得車牌號碼ＫＵ－
    五七四三號自用小客車乙輛充為代步使用，因其知悉已被撤銷假釋，即將通緝執
    行殘刑三年三月八日，故不敢以本身名義辦理過戶，以免遭警追緝，適在此之前
    之同年四月初某日，乙○○在台中市○○路○○路邊拾獲乙只皮包，內有甲○○
    之國民身分證及發票，為以甲○○名義辦理該車過戶登記，竟意圖為自己不法之
    所有，將甲○○之國民身分證乙張予以侵占入己，並委託交通部公路總局台中區
    監理所豐原監理站附近不知情之蔡靜蕙代為辦理該車重新領牌及過戶登記，由蔡
    靜蕙先偽造「甲○○」之印章乙顆，然後在讓渡書上受讓人欄偽造「甲○○」之
    署押、印文而偽造九十一年五月三日張辰華將該車受讓予甲○○之讓渡書，及在
    汽車新領牌照登記書上偽造「甲○○」之印文而偽造車主為甲○○之汽車新領牌
    照登記書，再於同年五月三日至豐原監理站，將前開偽造之讓渡書、汽車新領牌
    照登記書及甲○○之國民身分證等持以行使交付該站承辦公務人員，使不知情之
    承辦人員陷於錯誤，將此不實事項登載於職務上所掌之公文書上，並於同日准予
    登記車主為甲○○名義，及核發新領之車牌號碼為五Ｒ－五五三三號與車主為甲○○之汽車行車執照乙張，足以生損害於監理機關對於車籍管理之正確性及甲○○。嗣前開借款屆期乙○○未依約清償，又經丁○○催討甚急，乙○○乃於同年
    五月七日，至丁○○前開住處，再冒用「戊○○」名義，在讓渡證書上立讓渡書
    人欄偽造「戊○○」之署押、指印而偽造九十一年五月一日（按應係九十一年五
    月七日之誤）戊○○願將前開五Ｒ－五五三三號自用小客車以九萬元出售予丁○○之讓渡證書，並持以行使交付丁○○收執，足以生損害於戊○○及丁○○，用
    以清償前開借款，且將該車及行車執照交付丁○○以供使用，而於同年五月二十
    六日十四時四十分許，同年六月五日十五時三十分許，丁○○先後二次駕駛前開
    五Ｒ－五五三三號自用小客車返回其住處停車時，均因停車方式不依規定，為台
    中市警察局第五分局北屯派出所員警逕行舉發，經員警依車牌號碼登記之車主資
    料查詢，獲悉甲○○未曾購買該車，而知該車來源有問題後即埋伏等候，迨於同
    年六月二十日十八時三十分許，在丁○○住處前查獲欲駕駛前開車輛之丁○○，
    因而查悉上情。
二、案經台灣台中地方法院檢察署檢察官自動檢舉偵查起訴。
    理      由
一、前開犯罪事實，業據被告乙○○於偵查中及本院審理時均坦承不諱，核與被害人
    丁○○、戊○○、甲○○分別於偵查中指述之情節相符，並有偽造如附表一所示
    之本票乙紙、偽造「戊○○」名義之讓渡證書乙紙、車主甲○○之汽車行車執照
    乙張及偽造「甲○○」名義之讓渡書影本乙紙、偽造車主甲○○之汽車新領牌照
    登記書影本乙紙、台中市警察局舉發違反道路交通管理事件通知單影本二紙附卷
    足憑。本件事證明確，被告犯行堪以認定。
二、按本票之性質為有價證券，被告乙○○意圖供行使之用，而偽造如附表一所示之
    本票乙紙，核其所為，係犯刑法第二百零一條第一項之偽造有價證券罪。被告偽
    造戊○○之署押、指印，為偽造有價證券之一部，不另論罪，偽造後復持以行使
    ，其行使之低度行為應為偽造之高度行為所吸收，僅論以意圖供行使之用而偽造
    有價證券罪。而被告於前開時地拾獲甲○○所遺失之國民身分證乙張，意圖為自
    己不法之所有，將之侵占入己之所為，係犯刑法第三百三十七條之侵占遺失物罪
    。另被告利用不知情之蔡靜蕙代為辦理前開車輛重新領牌及過戶登記，由蔡靜蕙
    先偽造「甲○○」之印章乙顆，然後偽造張辰華將該車受讓予甲○○之讓渡書及
    偽造車主為甲○○之汽車新領牌照登記書，再於同年五月三日至豐原監理站，將
    前開偽造之讓渡書、汽車新領牌照登記書及甲○○之國民身分證等持以行使交付
    該站承辦公務人員，使不知情之承辦人員陷於錯誤，將此不實事項登載於職務上
    所掌之公文書上，並於同日准予登記車主為甲○○名義，及核發新領之車牌號碼
    為五Ｒ－五五三三號與車主為甲○○之汽車行車執照乙張，足以生損害於監理機
    關對於車籍管理之正確性及甲○○，核其所為，係犯刑法第二百十六條、第二百
    十條之行使偽造私文書罪及同法第二百十四條之使公務員登載不實罪。被告利用
    不知情之蔡靜蕙為之，係屬間接正犯，應依正犯之例處罰。而讓渡書、汽車新領
    牌照登記書之性質為私文書，被告利用不知情之蔡靜蕙偽造「甲○○」之印章及
    偽造「甲○○」之署押、印文，為偽造私文書之階段行為或部分行為，均不另論
    罪，偽造後復持以行使，其偽造之低度行為應為行使之高度行為所吸收，僅論以
    行使偽造私文書罪。又被告偽造戊○○願將前開五Ｒ－五五三三號自用小客車以
    九萬元出售予丁○○之讓渡證書，並持以行使交付丁○○收執，自足以生損害於
    戊○○及丁○○之所為，係犯刑法第二百十六條、第二百十條之行使偽造私文書
    罪。被告偽造戊○○之署押、指印為偽造讓渡證書之私文書之一部，不另論罪，
    偽造後復持以行使，其偽造之低度行為應為行使之高度行為所吸收，僅論以行使
    偽造私文書罪。被告先後二次行使偽造私文書之犯行，時間緊接，犯罪構成要件
    相同，顯係基於概括犯意為之，應依連續犯之規定以一罪論。被告所犯前開意圖
    供行使之用而偽造有價證券、侵占遺失物、連續行使偽造私文書、使公務員登載
    不實四罪間，具有方法結果之牽連關係，為牽連犯，依刑法第五十五條規定應從
    一重依意圖供行使之用，而偽造有價證券罪處斷。爰審酌被告犯罪之動機、目的
    、手段、所生危害及犯罪後坦承犯行等一切情狀，量處如主文所示之刑，以資懲
    儆。扣案偽造如附表一所示之本票乙紙，依刑法第二百零五條規定應予宣告沒收
    ；又如附表二編號一、二、三所示之偽造「甲○○」之署押、印文及偽造「戊○○」之署押、指印，依刑法第二百十九條規定應予宣告沒收；另扣案如附表二編
    號四所示之交通部汽車行車執照乙張，係被告所有且為其因犯罪所得之物，依法
    併予宣告沒收。至於偽造「甲○○」之印章乙顆，據被告供承已將之丟棄滅失，
    因已不存在，爰不予宣告沒收，附此敘明。
三、據上論斷，應依刑事訴訟法第二百九十九條第一項前段，刑法第二百零一條第一
    項、第二百十六條、第二百十條、第二百十四條、第三百三十七條、第五十五條
    、第二百零五條、第二百十九條、第三十八條第一項第三款、罰金罰鍰提高標準
    條例第一條前段，判決如主文。
中    華    民    國      九十二      年       五        月    十三     日
                                臺灣臺中地方法院刑事第三庭
                                        法  官  朱  光  國
右正本證明與原本無異。
如不服本判決，應於判決送達後十日內向本院提出上訴狀( 應附繕本 )，上訴於臺灣
高等法院臺中分院。
                                        書記官
中    華    民    國      九十二      年       五        月    十九     日
刑法第二百零一條第一項：
意圖供行使之用，而偽造、變造公債票、公司股票或其他有價證券者，處三年以上十
年以下有期徒刑，得併科三千元以下罰金。
刑法第二百十條：
偽造、變造私文書，足以生損害於公眾或他人者，處五年以下有期徒刑。
刑法第二百十四條：
明知為不實之事項，而使公務員登載於職務上所掌之公文書，足以生損害於公眾或他
他人者，處三以下有期徒刑、拘役或五百元以罰金。
刑法第二百十六條：
行使第二百十條至第二百十五條之文書者，依偽造、變造文書或登載不實事項或使登
載不實事項之規定處斷。
刑法第三百三十七條：
意圖為自己或第三人不法之所有，而侵占遺失物、漂流物或其他離本人所持有之物者
，處五百元以下罰金。
                                                                        Ｂ
附表一：偽造之本票
編號 發票人   金    額     發  票  日       到  期  日      本票號碼
              （新台幣）
１   戊○○     玖萬元    九十一年三月     九十一年四月    000000
                          0十五日         二十五日
附表二：
編號                沒    收    之    物
１        九十一年五月三日讓渡書上偽造「甲○○」之署押、印文。
２        汽車新領牌照登記書（車主甲○○、牌號號碼五Ｒ－五五三三）上偽造
          「甲○○」之印文。
３        九十一年五月一日讓渡證書上偽造「戊○○」之署押、指印。
４        交通部汽車行車執照（車主甲○○、牌照號碼五Ｒ－五五三三自用小客車
          ）乙張。


司法院資訊處製作；財團法人民間司法改革基金會備份。
